【裁判字號】    95,易,1984
【裁判日期】    951208
【裁判案由】    竊盜
【裁判全文】
臺灣臺北地方法院刑事判決              95年度易字第1984號
公  訴  人  臺灣臺北地方法院檢察署檢察官
被      告  乙○○
                    （現另案於臺灣臺北監獄執行中）
上列被告因竊盜案件，經檢察官提起公訴（95年度偵字第18344
號），本院判決如下：
    主  文
乙○○損壞車牌號碼ＴＭ－八五七七號自用小客車右前座車窗玻
璃，足以生損害於他人，累犯，處有期徒刑月，扣案如附表所
示之物均沒收；又攜帶兇器竊盜，累犯，處有期徒刑壹年，扣案
如附表所示之物均沒收；又損壞車牌號碼九０三七－ＬＧ號自用
小客車右前座車窗玻璃，足以生損害於他人，累犯，處有期徒刑
伍月，扣案如附表所示之物均沒收；應執行有期徒刑壹年陸月，
扣案如附表所示之物均沒收。
被訴攜帶兇器竊盜未遂部分無罪。
    事  實
一、乙○○曾有多次竊盜前科，其中於民國於九十一年間所犯之
    竊盜罪，經臺灣高等法院以九十二年度上易字第六號刑事判
    決判處有期徒刑一年確定；於九十二年間所犯之竊盜罪，經
    臺灣士林地方法院以九十二年度易字第一八三號刑事判決判
    處有期徒刑八月確定，上開二罪嗣經臺灣士林地方法院裁定
    應執行有期徒刑一年八月確定，並自九十二年四月三日起入
    監執行至九十三年七月二日縮短刑期假釋付保護管束出獄，
    假釋期間，復於九十三年間因犯竊盜罪，經本院以九十三年
    度簡字第二六一九號刑事簡易判決判處有期徒刑六月，如易
    科罰金，以三百元折算一日確定；於九十四年間再犯竊盜罪
    ，經臺灣士林地方法院以九十四年度簡字第七三號刑事簡易
    判決判處有期徒刑四月，如易科罰金，以三百元折算一日確
    定，上開假釋嗣經撤銷，自九十四年三月十三日起入監執行
    因撤銷上開假釋所應執行有期徒刑三月四日之殘刑，以及上
    開二罪所應執行之有期徒刑六月、有期徒刑四月，嗣於九十
    五年四月十六日執行完畢。
二、詎乙○○仍不知悔改，竟因甫出監，住處又遭查封，謀職不
    易生活無依，而(一)於九十五年八月二十日下午四時二十分許
    ，攜帶其所有之手電筒一支及客觀上足以對人之生命、身體
    、安全造成威脅之一字螺絲起子二支、十字螺絲起子、剪刀
    各一支，在臺北市中山區○○○路松江交流道下鄰近濱江街
    五號前路旁，見邱美麗所有交由邱登奎管領使用之車牌號碼
    ＴＭ－八五七七號自用小客車停在該處，即基於毀損及意圖
    為自己不法所有之犯意，任擇其中一字螺絲起子一支撬破該
    車右前座車窗玻璃，使之碎裂之方式，損壞該車右前座車窗
    玻璃後，再自右前座車窗處爬入車內，持剪刀剪斷汽車音響
    主機電線，竊取邱美麗所有之上開自用小客車汽車音響主機
    一台，以及邱登奎所有放置在該車內之回數票四張、零錢新
    臺幣（下同）二十元至三十元、PO LO手錶一個及行車測速
    器一台，共值約二萬元，足以生損害於邱美麗、邱登奎。
    (二)於九十五年八月二十七日上午八時五分許，在臺北市中山
    區○○○路松江交流道下鄰近新生公園路旁，見林小惠所有
    交由配偶丙○○管領使用之車牌號碼九０三七－ＬＧ號自用
    小客車停在該處，又欲以相同手法行竊，而基於毀損犯意，
    任擇其中一字螺絲起子一支撬破該車右前座車窗玻璃，使之
    碎裂之方式，損壞該車右前座車窗玻璃，惟尚未著手實施竊
    盜行為之際，即為巡邏行經該處之臺北市政府警察局中山分
    局圓山派出所警員蔡慶賢察覺有異，而當場予以查獲，足以
    生損害於林小惠、丙○○，並經警當場扣得一字螺絲起子二
    支、十字螺絲起子、剪刀及手電筒各一支。事發後，乙○○
    在其上開九十五年八月二十日下午四時二十分許之毀損及竊
    盜犯行未被發覺前，在臺北市政府警察局中山分局圓山派出
    所內向蔡慶賢警員自首而接受裁判。
二、案經邱登奎、丙○○訴由臺北市政府警察局中山分局報請臺
    灣臺北地方法院檢察署檢察官偵查起訴。
    理  由
一、訊據被告乙○○除辯稱其未在車牌號碼ＴＭ－八五七七號自
    用小客車內竊得POLO手錶一支云云外，對於上開犯罪事實坦
    承不諱，並經證人丙○○於警詢時證稱：「我於九十五年八
    月二十七日八時二十分許，接獲警方通知我停於松江路（松
    江交流道）新生公園旁之自小客車九０三七－ＬＧ遭人打破
    車窗欲行竊遭警方當場查獲‧‧‧」、「因他正在行竊時就
    被警方發現，所以並未竊得車內任何財物，但汽車右前方玻
    璃已遭毀損破裂。」、「該車是登記在我老婆林小惠名下‧
    ‧‧」、「（該自小客車九０三七－ＬＧ右前方玻璃價值多
    少？）價值新臺幣二０００元。」等語（偵查卷第一八頁、
    第一九頁），以及證人甲○○於警詢時證稱：「‧‧‧將我
    所有的車輛（ＴＭ－八五七七）停於濱江街五號前遭不明人
    士打破車窗侵入竊取財物‧‧‧」、「當時我損失車內音響
    主機、行車測速器、POLO手錶遭竊，合計約新臺幣二萬元左
    右。」等語在卷（偵查卷第二二頁），復據證人蔡慶賢亦即
    於上開時、地當場查獲被告之臺北市政府警察局中山分局圓
    山派出所警員於本院審理時證稱：「當時被告靠在毀損車輛
    旁邊，我當時要去定點勤務剛好經過那裡，他剛好靠在右前
    乘客座旁邊的車窗，因為我靠近時聽到玻璃碎裂的聲音，我
    就靠近‧‧‧」等語屬實。是以，足徵被告上開自白屬實可
    採。至被告在車牌號碼ＴＭ－八五七七號自用小客車內所竊
    得之物品中，確有證人甲○○所指之汽車音響主機、行車測
    速器及POLO手錶，且除證人王登逵於警詢時記憶所及上開三
    樣物品外，被告尚竊得車內之回數票四張及零錢二十元至三
    十元等事實，亦據被告於警詢時及偵查中分別供承：「我在
    九十五年八月二十日下午四時二十分許，在臺北市中山區○
    ○○○道靠近濱江街五號前之路旁，也以同樣之手法竊取福
    特ＴＭ－八五七七自小客車內之車用音響（國際牌）、回數
    票四張、零錢少許（金額不詳）及行車用測速器一台。」、
    「‧‧‧八月二十日下午四時二十分，我在濱江街五號先用
    螺絲起子打破右前車窗爬進車內，偷了音響、回數票、行車
    測速器、『手錶』、零錢二十、三十元等。」等語無訛（偵
    查卷第一三頁、第五三頁）。是以，被告辯稱並未在ＴＭ－
    八五七七號自用小車竊得POLO手錶一個云云，顯不符實，無
    可採信。此外，並有如附表所示之物扣案可資佐證從而，本
    件事證明確，被告犯行洵堪認定，應予依法論處。
二、按刑法第三百二十一條第一項第三款攜帶兇器竊盜罪所謂之
    兇器，其種類並無限制，凡客觀上足對人之生命、身體、安
    全構成威脅，具有危險性之器械均屬之，此有最高法院七十
    九年台上字第五二五三號判例意旨可資參照。經查：被告與
    於上開時、地行竊時，係攜帶扣案之如附表所示之物前往為
    之一節，亦經被告於本院審理時坦認屬實，該扣案之一字螺
    絲起子二支、十字螺絲起子一支及剪刀一支，均為鐵製材質
    ，質地堅硬，持之朝人體敲、擊或刺、劃，均足以傷害身體
    ，危及性命，客觀上對於人之生命、身體、安全當然構成威
    脅，具有危險性，應屬刑法第三百二十一條第一項第三款所
    定之兇器。
三、核被告於上開時、地損害車牌號碼ＴＭ－八五七七號自用小
    客車右前車窗玻璃後入內行竊之行為，係犯刑法第三百五十
    四條之毀損罪、第三百二十一條第一項第三款之攜帶兇器竊
    盜罪；於上開時、地損壞車牌號碼九０三七－ＬＧ號自用小
    客車右前車窗之所為，係犯同法第三百五十四條之毀損罪。
    公訴檢察官就被告於上開時、地損害車牌號碼ＴＭ－八五七
    七號自用小客車右前車窗玻璃後入內行竊之犯行，漏論被告
    尚犯有刑法第三百五十四條之毀損罪，容有未恰，然因此部
    分之毀損犯行，業經檢察官載明於起訴書之犯罪事實中，仍
    為起訴之範圍，本院自得予以審理。被告曾有多次竊盜前科
    ，其中於九十一年間所犯之竊盜罪，經臺灣高等法院以九十
    二年度上易字第六號刑事判決判處有期徒刑一年確定；於九
    十二年間所犯之竊盜罪，經臺灣士林地方法院以九十二年度
    易字第一八三號刑事判決判處有期徒刑八月確定，上開二罪
    嗣經臺灣士林地方法院裁定應執行有期徒刑一年八月確定，
    並自九十二年四月三日起入監執行至九十三年七月二日縮短
    刑期假釋付保護管束出獄，假釋期間，復於九十三年間因犯
    竊盜罪，經本院以九十三年度簡字第二六一九號刑事簡易判
    決判處有期徒刑六月，如易科罰金，以三百元折算一日確定
    ；於九十四年間再犯竊盜罪，經臺灣士林地方法院以九十四
    年度簡字第七三號刑事簡易判決判處有期徒刑四月，如易科
    罰金，以三百元折算一日確定，上開假釋嗣經撤銷，自九十
    四年三月十三日起入監執行因撤銷上開假釋所應執行有期徒
    刑三月四日之殘刑，以及上開二罪所應執行之有期徒刑六月
    、有期徒刑四月，嗣於九十五年四月十六日執行完畢，此有
    臺灣高等法院被告全國前案紀錄表一份在卷可徵，其於上開
    有期徒刑執行完畢後，五年以內故意再犯本件有期徒刑以上
    之罪，均為累犯，均應依刑法第四十七條規定，加重其刑。
    又被告於其在上開時、地損害車牌號碼ＴＭ－八五七七號自
    用小客車右前車窗玻璃後入內行竊之毀損犯行及攜帶兇器竊
    盜犯行之犯罪後，未被有偵查權限機關發覺為犯罪嫌疑人前
    ，在臺北市政府警察局中山分局圓山派出所內向證人蔡慶賢
    警員坦承其此部分之犯行，此業經證人蔡慶賢於本院審理時
    證述無訛，合於自首要件，茲依刑法第六十二條前段規定，
    予以減輕其刑，並依刑法第七十一條第一項規定，就其此部
    分之毀損及攜帶兇器竊盜犯行，先加重後減輕。再被告所犯
    上開毀損、攜帶兇器竊盜及毀損之三罪間，犯意個別，行為
    互異，應予分論併罰。爰審酌被告犯罪之動機係因出監後，
    原居住地址遭查封拍賣，求職不易，又無法獲得家人奧援，
    始再為上開犯行，所竊財物之價值約二萬元，以及毀損上開
    二台自用小客車右前座車窗玻璃之價值尚非甚鉅，惟在大馬
    路旁，持螺絲起子撬破車窗後入內行竊之犯罪手段，對社會
    治安影響非輕，所生危害及犯後坦認犯行，態度尚佳等一切
    情狀，各量處如主文所示之刑，並定其應執行刑。再扣案如
    附表所示之物，均係被告所有，供本件毀損及竊盜犯罪所用
    及供犯罪預備之物，業經被告於本院審理時供述在卷，均應
    依刑法第三十八條第一項第二款規定，併予宣告沒收。
四、至檢察官雖請求併行諭知強制工作之保安處分，惟按保安處
    分係針對受處分人將來之危險性所為之處置，以達教化、治
    療之目的，為刑罰之補充制度。我國現行刑法採刑罰與保安
    處分雙軌制，係在維持行為責任之刑罰原則下，為協助行為
    人再社會化之功能，以及改善行為人潛在之危險性格，期能
    達成根治犯罪原因、預防犯罪之特別目的。是保安處分中之
    強制工作，旨在對嚴重職業性犯罪及欠缺正確工作觀念或無
    正常工作因而犯罪者，強制其從事勞動，學習一技之長及正
    確之謀生觀念，使其日後重返社會，能適應社會生活。竊盜
    犯贓物犯保安處分條例第三條第一項規定：「十八歲以上之
    竊盜犯、贓物犯，有左列情形之一者，得於刑之執行前，令
    入勞動場所強制工作：一、有犯罪習慣者。二、以犯竊盜罪
    或贓物罪為常業者」，即係本於保安處分應受比例原則之規
    範，使保安處分之宣告，與行為人所為行為之嚴重性、行為
    人所表現之危險性及對於行為人未來行為之期待性相當之意
    旨而制定，而由法院視行為人之危險性格，決定應否令入勞
    動處所強制工作，以達預防之目的。次查：被告雖有多次竊
    盜前科，惟其本案之竊盜犯行僅有一次，且係因出監後，原
    居住地址遭查封拍賣，求職不易，無法獲得家人奧援，生活
    無依，始再萌生歹念為上開犯行，所竊財物之價值約二萬元
    ，本件竊盜犯行之嚴重性及所得財物價值均非過鉅，且本件
    竊盜犯罪時間，距其前於九十四年間，因竊盜案件經臺灣士
    林地方法院以九十四年度簡字第七三號刑事簡易判決判處有
    期徒刑四月，如易科罰金，以三百元折算一日確定之犯罪時
    間九十三年十二月二十日，業已相隔長達一年八月餘，此有
    上開臺灣高等法院被告全國前案紀錄表及臺灣士林地方法院
    上開刑事簡易判決各一份在卷可按，並經警當場予以查獲，
    且無其他證據足認被告在為本件竊盜犯行後，仍為持續再為
    其他犯罪行為，難認其有竊盜犯罪之習慣，揆諸上揭規定與
    說明，就被告本件竊盜犯行予以重罰，即為已足，尚無併予
    諭知強制工作之必要，併此敘明。
五、本件公訴意旨另以：被告於九十五年八月二十七日上午八時
    五分許，在臺北市中山區○○○路松江交流道下鄰近新生公
    園路旁，基於毀損犯意，持一字螺絲起子撬破損壞停放在該
    處車牌號碼九０三七－ＬＧ號自用小客車右前座車窗玻璃後
    ，並有進入上開自用小客車內行竊，正值其於車內竊取音響
    主機及其他財物之際，適為巡邏員警當場查獲，致未得逞，
    因認被告就此部分，尚涉犯刑法第三百二十一條第二項、第
    一項第三款之攜帶兇器竊盜未遂罪嫌云云。
  (一)然按犯罪事實應依證據認定之，無證據不得認定其犯罪事實
    ；不能證明被告犯罪者，應諭知無罪之判決，刑事訴訟法第
    一百五十四條第二項、第三百零一條第一項前段分別定有明
    文。又刑法上之未遂犯，必須已著手於犯罪行為之實行而不
    遂，始能成立，同法第三百二十一條之加重竊盜罪，為第三
    百二十條之加重條文，自係以竊取他人之物為其犯罪行為之
    實行，至該條第一項各款所列情形，不過為犯竊盜罪之加重
    條件，如僅著手於該項加重之行為而未著手搜取財物，仍不
    能以本條之竊盜未遂論。
  (二)公訴人認被告涉有此部分攜帶兇器竊盜未遂犯行，無非以被
    告於警詢及偵查中之供述，以及證人丙○○於警詢時之證述
    ，為其主要論罪依據。訊據被告堅決否認涉有此部分之攜帶
    兇器竊盜未遂犯行，辯稱：其係在甫以螺絲起子撬破上開自
    用小客車車窗玻璃時，即為警當場查獲，尚未開始竊取車內
    物品等語。經查：被告於上開時、地攜帶扣案如附表所示之
    物，以一字螺絲起子撬破損壞車牌號碼九０三七－ＬＧ號自
    用小客車右前座車窗玻璃後，雖係擬自該車右前座車窗處爬
    入車內，竊取車內之汽車音響主機及車內財物之事實，固據
    被告於警、偵詢中及本院審理時坦認在卷。惟被告係在以螺
    絲起子撬破上開自用小客車右前車窗玻璃時，即當場為警查
    獲一節，亦據證人蔡慶賢警員於本院審理時證稱：「（你上
    前抓被告時，他的手已經伸入車子裡面了嗎？）他一撬破玻
    璃，我就上前逮捕他，所以他還來不及把手伸入車子裡面。
    」、「當時我騎機車，距被告的距離大概兩公尺左右，被告
    當時只注意前方的來車，沒有注意到我在後面，我一聽到玻
    璃碎裂，就馬上下車上前逮捕被告，中間的時間大概只有一
    、兩秒左右。」等語綦詳，是以，被告顯係在完成毀損該自
    用小客車車窗犯行之際，尚未著手實施搜尋財物之竊盜罪構
    成要件行為前，即為警當場予以查獲甚明，堪認被告此部分
    之所辯非虛可採。被告既尚未著手實施本件竊盜犯罪之構成
    要件行為，自不能以攜帶兇器竊盜未遂罪相繩。此外，復查
    無其他積極證據足證被告涉有公訴意旨所指業已進入上開自
    用小客車內，著手實施竊取車內音響主機及其他財物之犯行
    ，自屬不能證明被告犯罪，揆諸前揭規定與判例意旨，依法
    當應為無罪判決之諭知。另公訴檢察官於本院審理時認被告
    此部分之攜帶兇器竊盜未遂罪及毀損罪間，有方法、結果關
    係之牽連關係云云。惟因刑法第五十五條關於牽連犯之規定
    ，業經修正刪除，被告上開犯行又係在修正後刑法於九十五
    年七月一日施行後所為，自無依修正前刑法第五十五條規定
    ，從一重之攜帶兇器竊盜罪處斷之餘地，容有誤會，附此敘
    明。
據上論斷，應依刑事訴訟法第二百九十九條第一項前段、第三百
零一條第一項，刑法第三百二十一條第一項第三款、第三百五十
四條、第五十一條第五款、第四十七條、第三十八條第一項第二
款，罰金罰鍰提高標準條例第一條前段，判決如主文。
本案經檢察官高怡修到庭執行職務。
中    華    民    國    95    年    12    月    8     日
                        臺灣臺北地方法院刑事第十五庭
                            審判長法  官  廖紋妤
                                  法  官  楊台清
                                  法  官  吳麗英
上正本證明與原本無異。
如不服本判決，應於判決送達後10日內向本院提出上訴狀（應抄
附繕本）。告訴人或被害人如對於本判決不服者，應具備理由請
求檢察官上訴，其上訴期間之計算係以檢察官收受判決正本之日
期為準。
                                  書記官  田華仁
中    華    民    國    95    年    12    月    8     日
附錄本案論罪科刑法條：
刑法第三百二十一條：犯竊盜罪而有左列情形之一者，處六月以
                    上、五年以下有期徒刑：
                    一  於夜間侵入住宅或有人居住之建築物
                        、船艦或隱匿其內而犯之者。
                    二  毀越門扇、牆垣或其他安全設備而犯
                        之者。
                    三  攜帶兇器而犯之者。
                    四  結夥三人以上而犯之者。
                    五  乘火災、水災或其他災害之際而犯之
                        者。
                    六  在車站或埠頭而犯之者。
                    前項之未遂犯罰之。
刑法第三百五十四條：毀棄、損壞前二條以外之他人之物或致令
                    不堪用，足以生損害於公眾或他人者，處
                    二年以下有期徒刑、拘役或五百元以下罰
                    金。
【附表】
┌──┬───────────────────┬───┐
│編號│扣     案      物     品     名     稱│數  量│
├──┼───────────────────┼───┤
│ 一 │一字螺絲起子                          │二  支│
│    │                                      │      │
├──┼───────────────────┼───┤
│ 二 │十字螺絲起子                          │一  支│
│    │                                      │      │
├──┼───────────────────┼───┤
│ 三 │剪刀                                  │一支  │
│    │                                      │      │
├──┼───────────────────┼───┤
│ 四 │手電筒                                │一支  │
│    │                                      │      │
└──┴───────────────────┴───┘


司法院資訊處製作；財團法人民間司法改革基金會備份。
